【裁判字號】    89,上易,539
【裁判日期】    890412
【裁判案由】    違反森林法
【裁判全文】
臺灣高等法院臺南分院刑事判決          八十九年度上易字第五三九號
      上  訴  人
      即  被  告  乙  ○  ○
      選任辯護人  曾  柏  暠
右列上訴人因違反森林法案件，不服臺灣臺南地方法院八十八年度易字第二四四九號
中華民國八十九年一月五日第一審判決（起訴案號：臺灣臺南地方法院檢察署八十八
年度營偵字第一○五二號），提起上訴，本院判決如左：
      主      文
上訴駁回。
      事      實
一、乙○○於民國八十八年一月下旬至同年二月上旬，在財政部國有財產局台灣南區
    辦事處台南分處所轄管坐落台南縣白河鎮○○○段六五七之一及六五八地號國有
    林地內，將樹木之樹皮以柴刀圈圍剝皮，並塗抹農藥除草劑使之枯死方式，損壞
    上開國有林地內樹木，足以生損害於國有財產局。
二、案經財政部國有財產局台灣南區辦事處台南分處訴由台南縣警察局白河分局報請
    臺灣臺南地方法院檢察署檢察官偵查起訴。
      理      由
一、訊據上訴人即被告乙○○固不否認有於上開六五八地號國有林地內將樹木圈圍剝
    皮並塗抹除草劑使之枯死之等事，惟矢口否認有毀損犯行，辯稱：該樹木係伊於
    四十二年至六十八年間承租該二地號林地，造林種植之樹木，因該處是風景區，
    故向縣政府申請種植槭樹，才先將林地內之雜樹枯死，並無毀損之故意云云。
二、前揭被告於上開二地號國有林地內將樹木之圈圍剝皮並塗抹除草劑使之枯死之事
    實，業據被告於警訊供承不諱，並經告發人甲○○於警訊時供陳明確，且有財政
    部國有財產局台灣南區辦事處台南分處八十八年五月六日台財產南（三）字第八
    八六○五六三四號函檢附之國有土地勘（清）查表二份及現場相片十幀在卷可資
    佐證，而上開二地號國有林地內部分樹木確經圈圍剝皮再塗抹除草劑使之枯死等
    情，亦經臺灣臺南地方法院檢察署檢察官會同警方及測量人員至現場勘驗屬實，
    有勘驗筆錄及同日訊問筆錄可憑，足見被告確有損壞上開二地號國有林地內樹木
    無訛。被告雖辯稱：該樹木係伊於四十二年至六十八年間承租二地號林地，造林
    種植之樹木云云，提出臺灣省國有森林用地租地造林契約書影本一紙為證，然查
    上開二地號土地均為國有林地且現均未放租乙節，有土地登記簿謄本二份、財政
    部國有財產局台灣南區辦事處台南分處八十八年十一月十九日台財產南（三）字
    第八八六○○一五三七一號函及台南縣政府八十八年十一月十日八八府農林字第
    一九四○六六號函各一紙附卷可稽，縱被告係於四十二年至六十八年間承租，至
    今亦已二十年未為租用，且其間於七十五年曾為財政部國有財產局台灣南區辦事
    處台南分處訴追竊佔罪，經臺灣臺南地方法院檢察署七十五年度營偵字第二五○
    號案以本件係民事無權占有問題，應循民事途徑救濟，為不起訴處分確定，有該
    不起訴處分書影本在卷足憑，被告理應知悉在該二地號國有林地內無任何權利，
    況被告既已二十年未為承租該二地號國有地，並供承：該樹木為雜木等語，亦無
    法舉證證明該地上雜樹可存活二十年，且係其二十年前承租所種植，又縱其所損
    壞樹木均係其所種植，然該等樹木既與上開國有林地附合，顯非暫時性質，自種
    植時起即為該國有林地之重要成分，已成為國有林木（民法第六十六條第二項、
    第八百十一條參照），被告對之已無所有權可言，被告自無權利損壞該等國有林
    木，被告將林地內樹木圈圍剝皮並塗抹除草劑使之枯死，則難辭毀損罪責，是被
    告前開所辯：無毀損之故意乙節，純係卸責之詞，不足採信。其毀損犯行，事證
    明確，應堪認定。
三、查台南縣白河鎮○○○段六五七之一及六五八地號土地，並未編為保安林，有行
    政院農業委員會林務局八十八年十月十一日八十八林治字第二五六四二號函、行
    政院農業委員會林務局嘉義林區管理處八十八年十月二十二日八八嘉政字第一四
    六一一號函及台南縣政府八十八年十月二十六日八八府農林字第一八三四二一號
    函各一紙在卷可稽，被告乙○○於上開國有林地內，將樹木圈圍剝皮，並塗抹除
    草劑使之枯死。核其所為，係犯刑法第三百五十四條之毀損罪。公訴人認應依森
    林法第五十四條第一項之損壞保安林罪處斷，容有未洽，因起訴基礎事實相同，
    應予變更起訴法條。原審審酌被告品行、犯罪之動機、目的、手段、所生危害及
    犯罪後之態度等一切情狀，適用刑事訴訟法第三百條、刑法第三百五十四條、第
    四十一條、罰金罰鍰提高標準條例第一條前段、第二條，量處有期徒刑四月，並
    諭知如易科罰金以三百元折算一日之折算標準。本院經核原判決認事用法，均無
    不合，量刑亦屬妥適。被告上訴意旨，否認犯罪，指摘原判決不當，為無理由，
    應予駁回。
四、據上論斷，應依刑事訴訟法第三百六十八條，判決如主文。
本案經檢察官劉欽銘到庭執行職務。
中  華  民  國      八  十  九      年      四      月      十  二      日
                                臺灣高等法院臺南分院刑事第五庭
                                    審判長法官  茆    臺    雲
                                          法官  李    文    福
              法官  蔡    長    林
右正本證明與原本無異。
不得上訴。
                                    法院書記官  李    培    薇
中  華  民  國      八  十  九      年      四      月      十  三      日
附錄本案論罪科刑法條全文：
刑法第三百五十四條：
毀棄、損壞前二條以外之他人之物或致令不堪用，足以生損害於公眾或他人者，處二
年以下有期徒刑、拘役或五百元以下罰金。


司法院資訊處製作；財團法人民間司法改革基金會備份。
